臺灣臺南地方法院民事裁定
                                  109年度家調裁字第148號
聲  請  人
即  反請求
相  對  人  張ＯＯ


代  理  人  黃冠偉律師
相  對  人
即  反請求
聲  請  人  張ＯＯ  

關  係  人  洪ＯＯ  
            張ＯＯ  
上列聲請人張ＯＯ請求給付扶養費事件及相對人張ＯＯ反請求減輕或
免除扶養義務事件，本院合併裁定如下：
    主    文
一、聲請人張ＯＯ之聲請駁回。
二、相對人張ＯＯ對於聲請人張ＯＯ之扶養義務，應予免除。
三、第一項程序費用新臺幣1,000元及第二項程序費用新臺幣1,0
    00元，均由聲請人張ＯＯ負擔。
    理    由
一、本件聲請人張ＯＯ請求相對人張ＯＯ給付扶養費事件，業據相對
    人張ＯＯ反請求減輕或免除扶養對於聲請人張ＯＯ之扶養義務，
    茲因反請求部分為當事人不得處分之事項，但兩造於調解程
    序，已就聲請人張ＯＯ對於相對人張ＯＯ於成年前有未盡扶養照
    顧之事實（亦即相對人張ＯＯ有無得以減輕或免除對於聲請人
    張ＯＯ扶養義務之事實）均不爭執，並依據家事事件法第33條
    第1項規定合意聲請本院裁定終結，有民國109年10月16日合
    意程序筆錄在卷可稽，本院自應依前揭規定而為裁定。及本
    件兩造互為聲請人及相對人，為免稱謂混淆，本件裁定記載
    為聲請人張ＯＯ、相對人張ＯＯ，併此說明。
二、按直系血親相互間，互負扶養之義務，民法第1114條第1款
    固有明文。惟按受扶養權利者有下列情形之一，由負扶養義
    務者負擔扶養義務顯失公平，負扶養義務者得請求法院減輕
    其扶養義務：一對負扶養義務者、其配偶或直系血親故意為
    虐待、重大侮辱或其他身體、精神上之不法侵害行為。二對
    負扶養義務者無正當理由未盡扶養義務。受扶養權利者對負
    扶養義務者有前項各款行為之1，且情節重大者，法院得免
    除其扶養義務。民法第1118條之1第1項、第2項亦有明文。
三、聲請人張仁莒之聲請意旨略以：聲請人未婚，於85年10月28
    日認領相對人張ＯＯ，因聲請人持有身障及精障手冊，無法工
    作也無照顧之人，須安置於護理之家，仰賴他人供應生活所
    需始得以生存。現因聲請人每月所需生活費用為新台幣（下
    同）19,536元，扣除領取身心障礙補助14,280元，尚不足5,
    256元，應由相對人張ＯＯ負擔。為此，聲請人張ＯＯ請求相對
    人張ＯＯ按月支付聲請人張ＯＯ5,256元之扶養費用。聲明：⒈張
    ＯＯ應自本件裁定確定之日起，至聲請人死亡之日止，按月於
    每月5日以前，給付聲請人扶養費5,256元。如一期未給付者
    ，其後十二期視為到期。⒉聲請程序費用由相對人負擔等語
    。
四、經查：
  ㈠聲請人張ＯＯ主張兩造為父子關係，相對人張ＯＯ對其負有法定
    扶養義務乙節，業據聲請人張ＯＯ提出戶籍謄本為憑，復經本
    院依職權調閱相對人張ＯＯ之戶籍資料，有個人戶籍資料查詢
    結果1件附於本院109年度司家非調字第498號卷，可信為真
    正。
  ㈡又聲請人張ＯＯ主張其因持有身障及精障手冊，無法工作也無
    照顧之人，須安置於護理之家乙節，則提出中華民國身心障
    礙證明為證，復經本院依職權調閱聲請人張ＯＯ之財產及所得
    資料，確認上情無誤，可認聲請人張ＯＯ有不能維持生活之事
    實，其因此請求相對人張ＯＯ給付扶養費，自非無據。
  ㈢惟相對人張ＯＯ抗辯略以：相對人出生時，聲請人因吸毒案在
    監服刑中，相對人自小從未與聲請人共同生活過，是由保母
    及祖父扶養至幼稚園畢業，保母費由祖父提供。就讀國小、
    國中時，由外祖母同住照顧，並由母親洪ＯＯ供給扶養費，高
    中至大學期間則由姑姑為主要照顧者及生活費提供者，聲請
    人從未於相對人成長過程中，提供任何生活費、扶養費，因
    聲請人對相對人從未盡扶養責任，相對人提出反請求，主張
    免除扶養責任等情，除有臺灣高等法院在監在押全國紀錄表
    及被告前案紀錄表可查，復與關係人洪ＯＯ及張ＯＯ陳稱：相對
    人出生至幼稚園畢業由祖父照顧，國小至國中由外祖母照顧
    ，高中至大學由姑姑照顧。我與相對人張ＯＯ沒有共同生活，
    但有空會去探視相對人。相對人出生時聲請人在監，從小到
    大與聲請人張ＯＯ見面次數非常少。聲請人三十幾歲因吸毒在
    家跌倒導致腦部蜘蛛膜出血，嗣後因無平衡感而無法工作，
    所以聲請人未曾給付相對人扶養費等情相符（見本院109年1
    0月16日合意程序筆錄），可信相對人上開所辯與事實相符
    ，而可採信。
  ㈣此外，兩造復於調解期日，對於下列事實均不爭執，並製作
    合意程序筆錄：
  ⒈相對人張ＯＯ自出生時，聲請人張ＯＯ即未照顧、扶養相對人張Ｏ
    Ｏ。
  ⒉聲請人張ＯＯ無正當理由未盡扶養義務且情節重大。
  ⒊相對人張ＯＯ（在台北從事約僱工作、月收入二萬五左右、未
    婚），需負擔家計，皆無餘力支付聲請人生活所需之相關費
    用。
  ㈤綜上所述，聲請人張ＯＯ固因健康因素，無法工作，難以維持
    生活，而有受相對人張ＯＯ扶養之必要。但聲請人張ＯＯ於相對
    人張ＯＯ出生前即入監服刑，出獄後亦未與相對人張Ｏ共同生
    活，相對人張ＯＯ係由祖父、外祖母、母親、姑姑等人接續扶
    養照顧至成人，聲請人張ＯＯ對於相對人張ＯＯ未有扶養之事實
    ，及其並未提出有何不能盡扶養義務之正當事由供本院調查
    審認，可認聲請人張ＯＯ無正當理由對相對人張ＯＯ未盡扶養義
    務之情節確屬重大，相對人張ＯＯ據此主張免除對於聲請人張
    ＯＯ之扶養義務，要屬可採。從而，聲請人張ＯＯ請求相對人張
    ＯＯ給付扶養費，為無理由，應予駁回，併於主文第二項諭知
    免除相對人張ＯＯ對於聲請人張ＯＯ之扶養義務。
五、依家事事件法第33條、第97條、第125條第2項、第104條第3
    項，非訟事件法第21條第2項、第24條第1項，民事訴訟法第
    78條，裁定如主文。
中　　華　　民　　國　　109 　年　　12　　月　　31　　日
                  家事法庭      法  官  許蕙蘭
以上正本係照原本作成。
如對本裁定抗告須於裁定送達後10日內向本院提出抗告狀及其繕
本，並應繳納抗告費新臺幣1,000元。
中　　華　　民　　國　　109 　年　　12　　月　　31　　日
                                書記官  林書婷